臺灣桃園地方法院民事判決　　　　　　　 96年度婚字第844號
原　　　告　乙○○
被　　　告　甲○○
上列當事人間請求履行同居事件，本院判決如下：
    主  文
原告之訴駁回。
訴訟費用由原告負擔。
    事  實  及  理  由
甲、原告起訴主張，兩造於民國73年11月18日結婚，79年6 月間
    起，被告忽反常態，經常深夜未歸在外居住，並自85年6 月
    間起，未經原告同意，逕行將戶籍遷出，不理家務，迭經親
    友勸告無效，且原告弟弟7 月份死亡，被告身為大嫂都沒有
    出席，是被告明顯違背同居義務，為此提起本件訴訟，並為
    訴之聲明：被告應與原告同居。
乙、被告則以：當初婚後係因為原告曾經毆打被告，且原告有外
    遇。故被告始離家，迄今已有10幾年。被告並非不願回去，
    但被告長期以來已經在外購屋與小孩同住，而原告與其同居
    者生有小孩，原告不知能否與外遇者分手。另被告為了要照
    顧小孩、忙三餐，並無時間參加原告弟弟喪禮等語，資為抗
    辯。並為訴之聲明：請求駁回原告之訴。
丙、得心證之理由：
一、經查，兩造於73年11月18日結婚，婚姻關係現仍存續中之事
    實，為被告所不否認，並有戶籍謄本1 份（見本院卷第7 頁
    ）附卷可稽，已堪認定為真實。
二、又原告所主張被告於79年6 月間起即離家在外居住，未與原
    告同居之事實，雖為被告所不否認而堪採信。惟查，原告曾
    於82年7 月間起至83年1 月間止，因與訴外人王幼昀通姦多
    次，而經本院刑事庭於83年8 月26日，以83年度易字第658
    號刑事判決判處罪刑並經確定在案，且被告於84年3 月28日
    即以此為由而向本院起訴請求准與原告離婚之事實，除有被
    告提出之聲請狀影本（見本院卷第27頁至第29頁）、本院84
    年度婚字第136 號民事判決影本各1 份附卷可稽外（見本院
    卷第43頁至第45頁），並經本院依職權調閱本院84年度婚字
    136 號卷宗查核所附之民事起訴狀及本院83年度易字第658
    號刑事判決無誤。嗣被告於該件離婚案件雖經本院以其已逾
    法定6 個月之除斥期間而判決駁回之，然兩造之婚姻因此已
    生重大裂痕，應無疑義。再查，原告亦曾於92年3 月5 日向
    本院訴請准與被告離婚，其理由為兩造分居已達12年，形同
    陌路，有難以維持婚姻之重大事由存在，嗣經本院審理後，
    以原告於分居前即與訴外人王幼昀有性關係及婚外情，嗣並
    於78年8 月7 日、81年7 月31日生下1 女、1 子，且係原告
    於婚後發生外遇而經常夜不歸宿，導致被告無法忍受而攜子
    投靠娘家，雙方因而分居，且原告仍與外遇對象及所生子女
    共同生活中為由，而認兩造婚姻所造成無法回復之破綻，係
    因原告單方面行為所致，被告無歸責原因，而駁回原告依民
    法第1052條第2 項規定所為之離婚請求，嗣原告雖對此判決
    提起上訴，仍經臺灣高等法院以92年度家上字第306 號判決
    駁回上訴並經確定在案之事實，除有被告所提出之民事辯護
    狀、民事上訴理由狀、民事辯護狀、訴外人王幼昀與其子女
    之戶籍謄本、臺灣高等法院92年度家上字第306 號民事判決
    、本院92年度婚字第444 號民事判決各1 份（均為影本，見
    本院卷第23頁至第26頁、第28頁至第42頁、第46頁至第59頁
    ）附卷可憑外，亦經本院依職權調閱本院92年度婚字第444
    號、臺灣高等法院92年度家上字第306 號卷宗查核所附兩造
    所生之子劉守桓、劉庭宇所為證言、訴外人王幼昀及其與被
    告所生子女之戶籍謄本無訛。兩造之婚姻既因原告前有外遇
    而導致產生重大破綻，則被告在此情況下拒絕同居，就被告
    人性尊嚴之維護而言，自有相當之理由
三、綜上所述，本件兩造始初別居之原因，全在原告本身於婚姻
    關係存續中與他人通姦生子，常不回家，才導致被告離家他
    住，而原告雖於本院審理中自陳其已未與該外遇對象同居，
    惟並未舉證以實，且即使此部分屬實，然就被告而言，其除
    面對原告不忠行為之打擊，更須飽受原告在外與他人生子同
    居，置自己家庭不顧之現實折磨，於其人性尊嚴之維護上，
    實有極大之侵害，且過責應在於原告。徵諸婚姻制度係植基
    於人格自由，具有男女平等之社會性功能，且婚姻係一夫一
    妻為營永久共同生活，並使雙方人格得以實現與發展之生活
    共同體，此種永久結合關係，須使夫妻在精神上及物質上互
    相扶持依存（司法院大法官會議第554 號解釋文及解釋理由
    參照），可認為原告上開行為已經將婚姻互信互愛、互相扶
    持之基礎消蝕殆盡，且以一般客觀之第三人置於被告相同境
    況，應均得認有不願同居之正當理由。況原告亦自承其提起
    本件訴訟之原因，最終目的仍係欲請求離婚（見本院卷第17
    頁，本院96年9 月20日言詞辯論筆錄），亦足見兩造實無共
    同居住之意願與可能，綜合以觀，本件原告實無由強令被告
    須與其履行同居義務。
四、另被告於本院92年度婚字第444 號事件審理中自陳若原告不
    能給付小孩扶養費，其就以不離婚以懲罰原告，讓原告不能
    和外面女人結婚等語（見該案卷宗第16頁），就被告本得向
    原告以法律途徑請求給付小孩扶養費而言，被告不思此求，
    以無盡無窮之有名無實婚姻關係為手段，達到所謂報復、懲
    罰之仇恨情緒之滿足，於婚姻關係本質之維護上固有未當，
    然此尚不影響前開其有正當理由拒絕同居之認定，此併敘明
    。至兩造間既無同居之意願與可能，法律上於此情形是否仍
    有容許兩造不依法律途徑主張權利，而強自以有名無實，破
    裂不堪之婚姻為報復之武器，不能准予解消此婚姻關係，雖
    容有探討餘地，惟此究本件請求履行同居之訴所得審酌者，
    亦此敘明。
五、按夫妻互負同居之義務。但有不能同居之正當理由者，不在
    此限，民法第1001條定有明文。且按夫妻固有同居之義務，
    惟果有正當原因亦非絕對禁止別居，最高法院18年上字第
    2641號判例意旨足資參照。本件被告有不能同居之正當理由
    ，既經認定如前，則原告仍遽而請求被告應與其履行同居，
    揆諸上揭法律規定及最高法院判例說明，自有未合。從而，
    原告依民法第1001條前段之規定，請求被告與其同居，為無
    理由，應予駁回。
六、本件事證已臻明確，兩造其餘攻擊防禦方法及舉證，核於判
    決之基礎及結果均無影響，無庸一一論列，亦此敘明。
據上論結，本件原告之訴為無理由，依民事訴訟法第78條之規定
，判決如主文。
中　　華　　民　　國　　96　　年　　11 　　月　　1　　日
                        家事法庭法  官  張震武
上列正本證明與原本無異。
以上正本係照原本作成。
如對本判決上訴應於判決送達後20日內向本院提出上訴狀（須附
繕本），並繳納上訴費用。
中　　華　　民　　國　　96　　年　　11　　月　　5 　　日
                                書記官  張淑芬
